【裁判字號】    92,交抗,6
【裁判日期】    920109
【裁判案由】    聲明異議
【裁判全文】
臺灣高等法院臺南分院刑事裁定                                      行股
    抗  告  人
    即  異議人  乙 ○ ○ ○.
右列抗告人因違反道路交通管理處罰條例案件，不服臺灣臺南地方法院中華民國九十
一年十一月二十九日第一審裁定（九十一年度交聲更字第四號），提起抗告，本院裁
定如左：
    主      文
抗告駁回。
    理      由
一、抗告人即異議人乙○○○在原審聲明異議意旨略以：其所有業經報廢之原車牌Ｍ
    Ｗ—六七七一號自用小客貨車（牌照已繳銷），於民國（下同）八十八年五月七
    日下午九時五十五分許，懸掛號碼ＶＲ—三二七二號之車牌，由駕駛人甲○○駕
    駛，沿國道一號高速公路，由北往南方向行經南下二七四公里處時，為執勤之內
    政部警政署國道公路警察局警察攔檢，查該車輛有未領用牌照行駛及使用他車牌
    照行駛等違規事實，然因執勤警員曾告知駕駛人甲○○：需繳罰款再領車，如不
    要車則不需繳罰款等語，且因抗告人不知法律規定，而駕駛人甲○○經考慮再三
    後，決定不要領回該車，故未依規定期限繳交罰款，詎移送機關即交通部公路總
    局嘉義區監理所麻豆監理站，竟仍以上開違規事實明確，裁處抗告人罰鍰新臺幣
    （下同）一萬四千四百元。按此應係執勤警員誤導駕駛人所致，並造成抗告人仍
    應受處罰，是抗告人不服該裁處，而聲明異議云云。
二、按汽車未領用牌照行駛者，或使用他車牌照行駛者，處汽車所有人一千二百元以
    上二千四百元以下罰鍰，修正前道路交通管理處罰條例第十二條第一項第一款、
    第五款分別定有明文。經查：（一）抗告人所有原車牌ＭＷ—六七七一號自用小
    客貨車，業於八十七年四月八日將牌照繳回，並辦理報廢登記，仍於八十八年五
    月七日下午九時五十五分許，懸掛號碼ＶＲ—三二七二號之車牌，由駕駛人甲○
    ○駕駛，沿國道一號高速公路，由北往南方向行經南下二七四公里處時，為執勤
    之內政部警政署國道公路警察局警察攔檢，而查獲該車輛有未領用牌照行駛及使
    用他車牌照行駛等違規事實，既有內政部警政署國道公路警察局公警局字（八四
    ）第0000000號舉發違反道路交通管理事件通知單、交通部公路總局嘉義
    區監理所麻豆監理站九十一年十一月二十七日九十一嘉監麻字第九一一七二三０
    號函、及車號查詢汽車車籍表各一紙附卷足稽，顯見抗告人所有之該自小客貨車
    ，確有於右揭時地未領用牌照及使用他車牌照，並經他人駕駛而行駛於道路上之
    違規情事無訛。（二）抗告人與實際駕駛人甲○○雖係姐弟關係，然就車牌ＭＷ
    ─六七七一號自用小客貨車，於違規事件發生時之所有權歸屬，經原審隔離訊問
    結果，抗告人係供稱：「（問：這部車是你賣給他（甲○○），是送給他？）牌
    照報廢後，才送給他的，讓他在鄉下開，因為他沒有工作，所以送給他開」等語
    ，惟證人甲○○則證稱：「（這部車被處分時是你的，還是你姐姐的？）是借的
    ，因為當時在鄉下，有一些農事要做，因為報廢很久了，當時我看姐姐都沒有在
    用，所以就向我姐姐借過來開」等語（見原審交聲更卷第十三頁），致互有岐異
    ，然考該二人之供述，抗告人雖欲以贈與之意思，將該車送予甲○○，惟甲○○
    既係以借用之意思收受，並非以受贈之意思為之，足認該二人間並無贈與之法律
    行為，是該自用小客貨車於本案違規事發時，其所有人仍為抗告人無疑。（三）
    又證人即舉發本案違規事件之內政部警政署國道公路警察局第四警察隊警員陳建
    助，既已在原審結證稱：「（問：當時你有無向駕駛者說如果不要車子就不要繳
    款？）好像沒有，我沒有說不要車子就不用去繳罰款的事，正常我們會說你要牽
    車子，就必須要去繳款，然後我們就把車子扣下：：：」等語（見原審交聲卷第
    十九、二十頁），觀諸該證人所證內容，初雖供稱好像沒有云云，然此應係乍聞
    法官問話下瞬間順口回應之語氣，既未明白正面表示有講該情，且證諸緊接所回
    應之證詞，及綜觀該全部證詞意旨，顯已明白否認該事至明，足見當日執勤舉發
    本違規事件之警員，並未對該小客貨車之實際駕駛人甲○○表示：如不要車則不
    需繳罰款等語。況該車之實際駕駛人甲○○，原即考領有合格之駕駛執照，此有
    證號查詢汽車駕駛人資料表一份，存於原審卷可佐，且其實際上更駕駛上開自小
    客貨車於道路上行駛，故其對於道路交通管理處條例等相關法規及處罰程序，原
    有熟知瞭解之義務，從而其對於車輛如有未領牌照而行駛，及借用他車牌照行駛
    等違規事項，汽車之所有人將因此受相關規定之處罰，實難推託諉稱不知情。再
    者上開舉發通知單上，亦已載明本件違規事件所應到案之處所，係交通部公路總
    局嘉義區監理所麻豆監理站，而該舉發通知單復由駕駛人甲○○當場簽名收受，
    故抗告人或該實際駕駛人甲○○，苟對於本件違規處罰之詳細情形，有不知或不
    明瞭之處時，自可依通知單所載，前往上開監理機關詢問，然抗告人及實際駕駛
    人甲○○，不僅未依規定至監理機關說明或詢問相關事項，猶欲以不要領回車輛
    之方式，妄求免予受罰，而不依規定繳交罰款，以致造成移送機關查明後仍依法
    裁處之不利結果，可知本件違規事件後來仍經移送機關逕行裁處之原因，顯均可
    歸責於抗告人及實際駕駛人甲○○，難認本件執勤警員之舉發程序及移送機關之
    逕行裁處，有何違法不當之處。至本件原處分裁決書之代保管物件欄內，業已記
    載「空車乙輛」，既有本件之裁決書正本一紙在卷為憑，且證人陳建助在原審亦
    證稱該車現仍由警方代保管中，故尚無抗告人所稱：沒有代扣物件云云之問題。
    （四）綜上抗告人所有之自小客貨車，有於上開時地由駕駛人甲○○駕駛，並有
    未領用牌照行駛及使用他車牌照行駛等違規事實，既堪認定，則移送機關交通部
    公路總局嘉義區監理所麻豆監理站，據此並引用上開修正前道路交通管理處罰條
    例第十二條第一項第一款、第五款等規定，而裁處抗告人罰鍰共計一萬四千四百
    元，於法即無不當。原審為此本於同上之見解，認抗告人之聲明異議為無理由，
    而裁定予以駁回，經核認事用法並無不合。
三、抗告人抗告意旨，仍執陳詞以自己片面說詞，指摘原審未考慮弱勢百姓權益，及
    原裁定證據取捨認事用法有誤不當，並請求再傳訊值勤警員到庭對質，為無理由
    ，及核無必要，應依法予以駁回。
四、據上論斷，應依道路交通案件處理辦法第二十六條，刑事訴訟法第四百十二條，
    裁定如主文。
中      華      民      國    九十二    年      一      月九      日
                                  臺灣高等法院臺南分院刑事第二庭
                                      審判長法官  游  明  仁
                                            法官  蘇  重  信
                                            法官  林  永  茂
右正本證明與原本無異。
不得再抗告。
                                      法院書記官  劉  岳  文
中      華      民      國    九十二    年      一      月      九      日


司法院資訊處製作；財團法人民間司法改革基金會備份。
